【裁判字號】    99,事聲,402
【裁判日期】    991123
【裁判案由】    消債聲明異議
【裁判全文】
臺灣高雄地方法院民事裁定             99年度事聲字第402號
聲  請  人  萬泰商業銀行股份有限公司
法定代理人  乙○○
相  對  人  甲○○
上列當事人間因消費者債務清理事件，聲請人對於民國99年10月
4 日本院98年度司執消債更字第921 號所為更生方案認可之裁定
提出異議，本院裁定如下：
    主    文
異議駁回。
異議費用由異議人負擔。
    理    由
一、按消費者債務清理條例之制定，乃為使負債務之消費者得依
    本條例所定程序清理其債務，以調整其與債權人及其他利害
    關係人之權利義務關係，保障債權人之公平受償，謀求消費
    者經濟生活之更生，進而健全社會經濟之發展，消費者債務
    清理條例第1 條定有明文。而債務人有虛報債務、隱匿財產
    ，或對於債權人中之1 人或數人允許額外利益，情節重大，
    法院應不認可更生方案，消費者債務清理條例第63條第1 項
    亦有明文。
二、異議意旨略以：相對人係民國72年生，正值青壯時期，其具
    有相當之工作能力甚明，若能更積極向上謀求更好之工作環
    境及待遇，日後薪資尚有增加之可能，且其自覺身負債務無
    力償還欠款，更不應以每月賺取新臺幣（下同）2 萬餘元之
    收入為償債計畫，又相對人主張每月需支出母親之扶養費，
    雖金錢扶養為子女盡孝方式之一，惟應斟酌自身經濟能力並
    得改以其他型態為之，且相對人之母現年約52歲，名下計有
    土地及投資各1 筆，是否真已無法維持生活，尚非無疑，另
    相對人負債高達106 萬元，因負擔扶養義務而不能維持生活
    ，自宜考量免除其扶養義務為妥。原審僅以相對人負擔扶養
    義務為考量，卻未見相對人有何增加收入如兼職、利用假日
    打工等增加清償成數之積極作為，未平衡兼顧雙方權益，即
    逕予認可系爭更生方案，尚嫌草率，有損於債權人權益，為
    此爰依法聲明異議，請求廢棄原裁定等語。
三、惟查：
  （一）消費者債務清理條例之制定，乃為使負債務之消費者得
        依本條例所定程序清理其債務，保障債權人之公平受償
        ，以謀求消費者經濟生活之更生，故除有第63條所定之
        情形外，法院得斟酌裁量認可更生方案，而本院98年度
        司執消債更字第921 號所認可之更生方案，以相對人每
        月收入為21,000元，每月除支付個人必要開支11,309元
        外，尚需支付扶養母親費用3,991 元，亦即相對人每月
        支出約為15,300元，是其可支配餘額僅為5,700 元。相
        人所提更生案方案中已將全數餘額用於清償債務，而於
        清償96期後，全體債權人之債權已可受償34.02%，再者
        ，聲請人並未提出本件相對人有故意隱匿其收入或其收
        入確實明顯高於其陳報之金額等情，復參酌相對人所提
        出之更生方案，相對人已盡其最大之努力及誠信，且清
        償之金額為全數欠款之34.02%，可認該清償方案之清償
        條件核屬公允、適當、可行，且無同條例第63條所定不
        應認可之消極事由存在。
  （二）按受扶養權利者，以不能維持生活而無謀生能力者為限
        ；前項無謀生能力之限制，於直系血親尊親屬，不適用
        之，民法第1117條定有明文。經查，本件應受相對人扶
        養者為其母張芬芳，其名下有土地及投資各1 筆，96、
        97年度收入分別為102,646 元，27,443元，平均每月收
        入分別約為8,554 元、2,287 元，有張芬芳之財政部高
        雄市國稅局96、97年度綜合所得稅各類所得資料清單及
        財產歸屬資料清單附卷可參（見本院98年度消債更字第
        840 號卷，下稱消債更卷，第42、44頁，本院98年度消
        債抗字第434 號卷第23頁），堪認其係不能維持生活，
        而有受扶養之必要，惟僅需於張芬芳不足支應生活之部
        分負擔扶養費用支出即可。其次，張芬芳除相對人外尚
        有成年子女王琳云，扶養義務人共2 人，有戶籍謄本1
        紙為證（見本院消債更卷第13頁），是相對人每月所需
        支出之扶養費應為4,511 元【（00000 00000）÷2 ＝
        4511】，經相對人減少為3,991 元，應認尚屬適當、合
        理，故異議人前揭主張殊嫌無據，尚難採信。
  （三）相對人之還款期限係依消費者債務清理條例所規定之最
        長期限8 年而來，且更生方案是否允當應係斟酌現時相
        對人之固定收入及必要支出，而定其公允之還款方案即
        可，與相對人之年齡無關。聲請人雖主張相對人係72年
        生，正值青壯時期，應積極謀求更好之工作環境及待遇
        云云，惟相對人現年27歲，雖正值青壯年，但得否兼職
        抑或以其他方式增加收入，須視原工作性質、經濟景氣
        等等諸多因素而定，均屬無法確定之情事，既然上開事
        項均非目前得審酌之確定事項，從而，異議人以上開理
        由主張系爭更生方案非屬公允云云，自無理由。
  （四）綜上所述，聲請人雖主張上開更生方案未審酌相對人未
        努力增加收入，對債權人非屬公允云云，然消費者債務
        清理條例訂立之目的，乃在於使陷於經濟上困境之消費
        者，得藉更生程序妥適調整其與債權人及其他利害關係
        人之權利義務關係，保障債權人之公平受償，並謀求消
        費者經濟生活之更生，而本院為保障債權人之公平受償
        ，以謀求消費者經濟生活之更生，業已於認可更生方案
        之裁定理由中詳述本件並無不得認可更生方案之情形及
        本院認為更生條件應屬公允之理由，且本件更生方案亦
        無不公允之情事。是聲請人執前詞指摘原裁定為不當，
        求予廢棄，為無理由，應予駁回。
四、依消費者債務清理條例第15條、民事訴訟法第240 條之4 第
    3 項後段、第78條，裁定如主文。
中    華    民    國    99    年    11    月    23    日
                  民事第五庭法  官  秦慧君
正本係照原本作成。
如對本裁定抗告須於裁定送達後10日內向本院提出抗告狀，並繳
納裁判費新臺幣1,000元。
中    華    民    國    99    年    11    月    23    日
                            書記官  胡美儀

司法院資訊處製作；財團法人民間司法改革基金會備份。
